臺北高等行政法院判決　　　　　　　　　　　　 九十二年度訴字第四三九四號
　　　　　　　　　　　　　　　.
　　原　　　告　甲○○
　　被　　　告　行政院勞工委員會
　　代　表　人　陳菊（主任委員）
　　訴訟代理人　丙○○
　　　　　　　　乙○○
　　　　　　　　丁○○
右當事人間因就業服務法事件，原告不服行政院中華民國九十二年七月二十五日台訴
字第○九二○○八七五六二號訴願決定，提起行政訴訟。本院判決如左：
　　主  文
原告之訴駁回。
訴訟費用由原告負擔。
　　事  實
一、事實概要：
    原告原申請被告機關行政院勞工委員會以九十一年九月二十日勞職外字第○九一
    ○六八一七三八號函許可重新招募外國人一名，在高雄市○鎮區○○街七八○號
    從事家庭監護工之工作，並以九十一年十一月二十二日勞職外字第○九一○七四
    七八九二號函核准聘僱越南籍ＮＧＯＴＨＩＴＵＹＥＴ君從事上述工作。嗣被告
    機關以原告提供不實診斷證明書申請聘僱家庭外籍監護工，違反就業服務法第五
    十四條第一項第十一款規定，乃以九十二年二月二十六日勞職外字第○九二○二
    ○一七三五Ｃ號函原告，自該函送達日起，廢止該會九十一年九月二十日勞職外
    字第○九一○六八一七三八號函核准原告之重新招募許可及九十一年十一月二十
    二日勞職外字第○九一○七四七八九二號函核准原告聘僱外國人ＮＧＯＴＨＩＴ
    ＵＹＥＴ君之聘僱許可，該名外國人得於該函送達後十四日內向當地就業服務中
    心辦理由其他雇主接續聘僱，或由原告於前開期限內，為其辦理離境手續並出境
    ，原告聘僱外國人名額一名不予保留。原告不服，提起訴願遭決定駁回，遂提起
    本件行政訴訟。
二、兩造聲明：
　　(一)原告聲明求為判決：1.訴願決定及原處分均撤銷。
                        2.訴訟費用由被告負擔。
　　(二)被告聲明求為判決：1.駁回原告之訴。
                        2.訴訟費用由原告負擔。
三、兩造之爭點：被告機關認原告以不實診斷證明書申請聘僱家庭外籍監護工，乃依
    就業服務法第五十四條第一項第十一款規定廢止原告重新招募及聘僱許可，是否
    適法？
    (一)原告主張之理由：
      1.按行政程序法第七條明示：「行政行為，應依下列原則為之：一、採取之方
        法應有助於目的之達成。二、有多種同樣能達成目的之方法時，應選擇對人
        民權益損害最少者。三、採取之方法所造成之損害不得與欲達成目的之利益
        顯失均衡。」，是以行政機關之行政行為，雖須依法行政，但仍應兼具適當
        性、必要性和衡量性等三原則，亦即任何干涉措施所造成之損害應輕於達成
        目的所獲致之利益，始具有合法性（吳庚：「行政法之理論與實用」第五版
        ，第五十七頁），間不容行政機關假借「依法行政」大櫫，任意率斷行事，
        徒使民眾因而權益遭受莫大損害，甚或可能危及生命，而徒呼無奈，合先敘
        明。
      2.查被告前以九十一年九月二十日勞職外字第０九一０六八一七三八號函暨同
        年九月二十二日勞職外字第０九一０七四七八九二號函核准原告聘僱外籍看
        護工，為一授益之行政處分，惟被告復以九十二年三月二月二十六日勞職外
        字第０九二０二０一七三五Ｃ號行政處分，以原告所附文件不實，在公益優
        先概念下，逕予撤銷原先核准原告之聘僱許可，惟查公法學者對於公權力措
        施須符合公益，固認為仍屬行政作用之原則，惟仍應遵循公益關聯性原則，
        應即行政行為應為公益而服務，而非公益優先於私益，且公益與私益並非全
        然對立，保障私益亦為維護公益之一部份，準此，「人民因行政處分違法而
        予撤銷或另為行政處分，雖應權衡公益上之必要，亦仍應就人民保持該權利
        或利益，對於國家社會之法律秩序之影響加以比較考慮，倘其對於國家社會
        之法律秩序不生破壞或鮮有影響，固不應輕言撤銷該行政處分。」（裁判要
        旨彙編第三輯，第七四三頁）。
      3.按本件被告核駁原告之依據，無非係以盟翔公司取具嘉義華濟醫院開具原告
        母親林謝桃女士之不實診斷證明書，以其信賴不值得保護為由，廢止被告准
        予原告之招募許可及聘僱許可；查該一情事，經被告依偽造文書罪嫌函送高
        雄地方法院檢察署偵查，經該署以九十二年偵字第０一八六五四號不起訴處
        分書偵查終結，並查知嘉義華濟醫院不實診斷證明書係由盟翔公司委請裴彩
        旭君所提出，自難僅以原告為申請名義人，即遽認知情而涉有偽造文書罪行
        ，而宣告不起訴處分在案，顯見被告核駁原告提供不實資料申請重新招募許
        可之情事並不存在，從而訴願決定書上依據行政程序法第一百零三條第五款
        規定所謂客觀上明白足以確認者，行政機關得不給予相對人陳述意見之機會
        ，而指摘原告訴願為無理由，俱屬事實上認知及行政判斷基礎之錯誤，且有
        違平等對待請求權者之「行政自我拘束原則」。
      4.第查原告於起訴狀中業已陳明：有關所附不實之診斷書，業經高雄地方法院
        檢察署偵查終結，原告雖為申請名義人，難即遽認知情而涉有偽造文書罪行
        ，而宣告不起訴處分在案，惟被告先前並未依行政程序法規定，予原告陳述
        意見之機會，復未依同法第三十六條暨第三十七條規定，否允進行調查及應
        對當事人有利及不利事項一律注意，率即指摘原告訴願為無理由，維持原撤
        銷處分，未考量撤銷原先核准原告之聘僱許可，對公益之維護並無增益，卻
        造成原告及原告家庭之重大變故，除原告及家屬間因接續外籍看護工照顧事
        宜，致使工作及生活規律迭受衝擊及實質影響外，對於罹有重疾之原告母親
        林謝桃女士，其平穩生命之維護亦產生潛在之重大危害，雖原告迭在訴願書
        中陳明，惟被告置若罔聞，恣意任為，不惟有違行政行為之公益關聯性原則
        ，亦不符比例原則與最小侵害原則。
      5.其次，原告母親診斷證明書業經檢察機關偵查確非本人所為，係由盟翔公司
        所託偽作，原告並無過失或提供不實資料責任可言，且原告已於訴願期間，
        請求被告依職權詳為調查及審認證據，況被告未詳審認資料逕予許可在先，
        遽而廢止許可在後，並逕予處罰被告，違反「無責任即無行政罰」原則，其
        裁罰之行政處分自屬違法，並使原告為此耗費諸多心力及金錢，爰此聲明請
        求撤銷訴願決定及原處分。
  　(二)被告主張之理由：
      1.按本法第五十四條第一項第十一款規定，雇主聘僱外國人從事第四十六條第
        一項第八款至第十一款規定之工作，於辦理聘僱外國人之申請許可、招募、
        引進或管理事項，提供不實資料者，中央主管機關應不予核發招募許可、聘
        僱許可或展延聘僱許可；其已核發招募許可者，得中止引進。被告九十年七
        月二十七日台九十勞職外字第○二二三二三○號公告修正雇主申請家庭外籍
        監護工之資格條件暨其他相關規定事項五明示「雇主應依本辦法（即外國人
        聘僱許可及管理辦法）規定至當地公立就業服務機構辦理國內招募事宜，並
        取得公立就業服務機構所開具之求才證明書後，檢具下列表件，向本會職業
        訓練局提出申請：（一）：：（三）合格醫院開具之診斷證明書正本：：」
        。另本法第七十二條第一款規定，雇主有第五十四條第一項各款所定情事之
        一，應廢止其招募許可及聘僱許可之一部或全部。本法第五十九條第一項第
        四款規定，外國人受聘僱從事第四十六條第一項第八款至第十一款規定之工
        作，有其他不可歸責於受聘僱外國人之事由者，經中央主管機關核准，得轉
        換雇主或工作。
      2.查本案原告持受監護人林謝桃之醫院診斷證明書（參原處分卷第六十二至六
        十四頁）於九十一年九月十二日向被告申請外籍家庭監護工之重新招募許可
        （參原處分卷第六十頁），經被告所屬職業訓練局於九十一年十二月五日以
        職外字第○九一○○五三五五四號函（參原處分卷第五十七頁）函請檢查醫
        院，即華濟醫院查證，經該院於九十一年十二月十一日以華（業）字第九一
        一二一一○七號函確認林謝桃之診斷證明書非該院所開具（參原處分卷第五
        十八頁）。足證原告係持不實之受監護人病患診斷證明書向被告提出重新招
        募許可之申請，其申請文件既有不實之情形，被告依本法第七十二條第一款
        、第五十四條第一項第十一款之規定廢止原告之招募許可及聘僱許可，於法
        並無違誤。又被告審酌後認本案外國人有本法第五十九條第一項第四款所規
        定不可歸責之事由，原處分同意其得向當地就業服務中心辦理由其他雇主接
        續聘僱；或擇由原告於前開期限內，為其辦理離境手續並使其出國，亦於法
        相符。
      3. 原告雖起訴指摘原處分違法云云，惟查：
          按刑事訴訟法第二百四十一條規定，公務員因執行職務，知有犯罪嫌疑
            者，應為告發。有關本案究有無涉嫌偽造文書抑或係何人涉嫌偽造文書
            ，均屬刑事犯罪裁罰範疇，此與行政機關依事實認定有無違反行政法規
            而為行政處分，自非相同。此有行政法院七十七年判字第五一三號判決
            意旨「行政處分與刑事判決，原可各自認定事實；刑事裁判所認定之事
            實及其所持法律上之見解，並不能拘束行政機關所為之行政處分。」證
            之。亦即本案受監護人之診斷證明書究由何人所偽造，並不影響原告檢
            具不實診斷證明書向被告申請外籍家庭監護工之事實，而有本法第五十
            四條第一項第十一款及第七十二條規定之適用。
          又依司法院大法官會議釋字第二七五號略以，人民違反法律上之義務而
            應受行政罰之行為，法律無特別規定時，雖不以出於故意為必要，仍須
            以過失為其責任條件。但應受行政罰之行為，僅須違反禁止規定或作為
            義務，而不以發生損害或危險為其要件者，推定為有過失，於行為人不
            能舉證證明自己無過失時，即應受處罰。
          本案原告為申請聘僱外國人之雇主，對申請聘僱家庭外籍監護工依規定
            雇主應提供受監護人合格之診斷證明書知之甚詳，然本案受監護人究有
            無至華濟醫院就診並開具合格之診斷證明書，原告為受監護人之近親，
            更難諉為不知。原告對於本案既不能舉證自己無過失，其所主張「信賴
            保護利益」而請求被告給予合理補償之理由，即非可採。
          依本案「雇主聘僱外籍勞工申請表」所載，雇主姓名確為原告無誤，證
            之起訴狀所載事實亦知原告確實將本案申請招募外籍家庭監護工等事宜
            ，委任盟翔實業有限公司辦理，依民法第一百零三條及第五百二十八條
            規定，私立就業服務機構受原告委託向被告送件申請外籍勞工之行為，
            自視為原告本人之行為，其所為效力應及於原告。否則，原告又如何能
            於被告核發本案重新招募許可函後，即依據該招募許可函引進並聘僱本
            案外國人。本案據以申請外籍家庭監護工之診斷證明書，已經華濟醫院
            確認不實，自符合行政程序法第一百零三條第五款規定行政處分所根據
            之事實，客觀上明白足以確認之情形，原處分並無違反「行政自我拘束
            原則」之虞。
      4.綜上說明，原處分並無違法或不當而損害人民之權利或利益之情形，原告起
        訴並無理由，敬請貴院予以駁回，以符法制。
　　理  由
一、按「雇主聘僱外國人從事第四十六條第一項第八款至第十一款規定之工作，有下
    列情事之一者，中央主管機關應不予核發招募許可、聘僱許可或展延聘僱許可；
    其已核發招募許可者，得中止引進：‥‥‥十一、於辦理聘僱外國人之申請許可
    、招募、引進或管理事項，提供不實資料。」、「雇主有下列情事之一者，應廢
    止其招募許可及聘僱許可之一部或全部：一、有第五十四條第一項各款所定情事
    之一。‥‥」、「外國人受聘僱從事第四十六條第一項第八款至第十一款規定之
    工作，有下列情事之一者，經中央主管機關核准，得轉換雇主或工作：‥‥四、
    其他不可歸責於受聘僱外國人之事由者。」分別為就業服務法第五十四條第一項
    第十一款、第七十二條第一款、第五十九條第一項第四款規定甚明。
二、本件被告以原告以不實診斷證明書申請聘僱家庭外籍監護工，違反行為時就業服
    務法第五十四條第一項第十一款規定，乃以九十二年二月二十六日勞職外字第○
    九二○二○一七三五Ｃ號函原告，自該函送達日起，廢止該會九十一年九月二十
    日勞職外字第○九一○六八一七三八號函核准原告之重新招募許可及九十一年十
    一月二十二日勞職外字第○九一○七四七八九二號函核准原告聘僱外國人ＮＧＯ
    ＴＨＩＴＵＹＥＴ君之聘僱許可，該名外國人得於該函送達後十四日內向當地就
    業服務中心辦理由其他雇主接續聘僱，或由原告於前開期限內，為其辦理離境手
    續並出境，原告聘僱外國人名額一名不予保留；原告不服，提起訴願，遭決定駁
    回。循序起訴意旨略以：原告申請招募家庭外籍監護工係委由盟翔公司辦理，該
    公司未經其同意即再委請他人取得華濟醫院出具受監護人林謝桃君之診斷證明書
    ，其為善意第三人，信賴行政機關授予利益之處分，且無行政程序法第一百十九
    條所規定信賴不值得保護之情事，被告機關未依同法第三十九條及第一百零二條
    規定予其陳述意見之機會，屬事實上認知及行政判斷基礎之錯誤，有違平等對待
    請求權者之「行政自我拘束原則」，原處分之作成即有重大明顯之瑕疵，依同法
    第一百十一條第七款規定為無效之行政處分；且有關原告涉嫌偽造文書乙案，業
    經高雄地方法院檢察署偵查，並以九十二年偵字第○一八六五四號不起訴處分書
    偵查終結，查知前開不實診斷證明書係由盟翔公司委請裴彩旭所提出，自難以原
    告為申請名義人，即遽認原告知情；是原處分自屬違反「無責任即無行政罰」之
    原則云云。
三、卷查原告於九十一年九月十二日申請被告以九十一年九月二十日勞職外字第○九
    一○六八一七三八號函許可重新招募外國人一名，在高雄市○鎮區○○街七八○
    號從事家庭監護工之工作，被告並以九十一年十一月二十二日勞職外字第○九一
    ○七四七八九二號函核准聘僱越南籍ＮＧＯＴＨＩＴＵＹＥＴ君從事上述工作，
    嗣經被告查悉原告九十一年九月十二日原申請案所持受監護人林謝桃之華濟醫院
    醫院診斷證明書並非該院所開具各情，有原告九十一年九月十二日雇主聘僱外籍
    勞工申請表、被告九十一年九月二十日勞職外字第○九一○六八一七三八號函、
    九十一年十一月二十二日勞職外字第○九一○七四七八九二號函、華濟醫院九十
    一年十二月十一日華（業）字第九一一二一一○七號函（確認林謝桃之診斷證明
    書非該院所開具）、九十一年七月十二日不實診斷證明書等附原處分卷可稽；是
    被告以原告持不實之受監護人病患診斷證明書向被告提出重新招募許可之申請，
    其申請文件有不實情形，被告乃認原告違反就業服務法第五十四條第一項第十一
    款規定，爰依同法第七十二條第一款規定廢止原告之招募許可及聘僱許可，於法
    洵屬有據。
四、原告雖主張伊申請招募家庭外籍監護工係委由盟翔公司辦理，該公司未經其同意
    即再委請他人取得華濟醫院出具受監護人林謝桃君之診斷證明書，其為善意第三
    人，信賴行政機關授予利益之處分，且無行政程序法第一百十九條所規定信賴不
    值得保護之情事，被告機關未依同法第三十九條及第一百零二條規定予其陳述意
    見之機會，有重大明顯瑕疵而屬無效云云；惟按「人民違反法律上之義務而應受
    行政罰之行為，法律無特別規定時，雖不以出於故意為必要，仍須以過失為其責
    任條件。但應受行政罰之行為，僅須違反禁止規定或作為義務，而不以發生損害
    或危險為其要件者，推定為有過失，於行為人不能舉證證明自己無過失時，即應
    受處罰。」查原告申請聘僱外籍監護工所提出之「雇主聘僱外籍勞工申請表」所
    載，雇主姓名確為原告無誤，原告亦不爭執確將本案申請招募外籍家庭監護工等
    事宜，委任盟翔公司辦理，則依民法第一百零三條及第五百二十八條規定，私立
    就業服務機構受原告委託向被告送件申請外籍勞工之行為，其效力自應及於原告
    ，原告對其受任人（使用人）所提出申請文件之真實性，自亦應負本人之注意義
    務。次查一般人就診斷證明書之取得程序，應有其認識，如受監護人未親至醫院
    由醫師診治，並向醫院要求開立診斷證明，自無可能憑空取得診斷證明書；原告
    為本件申請聘僱外國人之「雇主」，對於申請相關法令，亦難諉為不知；且原告
    於九十三年八月三日本院準備程序時亦自承之前亦曾申請過，知悉申請外籍監護
    工應提供診斷證明書，惟稱仲介公司告知伊此次不用提供云云；然查受監護人究
    有無至華濟醫院就診並開具合格之診斷證明書，原告為受監護人之近親且為申請
    案之雇主，自應予注意；原告應注意而未予注意，率予相信其所委託之仲介公司
    所言此次不用提診斷證明書，自屬有過失，依上開解釋，自仍應受處罰。又原告
    據以申請外籍家庭監護工之診斷證明書，已經華濟醫院確認不實，自符合行政程
    序法第一百零三條第五款規定行政處分所根據之事實，客觀上明白足以確認之情
    形，是原處分於處分前未予原告陳述意見之機會，於法尚無不合；原告上揭主張
    ，容非可採。
五、原告另主張有關原告涉嫌偽造文書乙案，業經高雄地方法院檢察署偵查，並以九
    十二年偵字第○一八六五四號不起訴處分書偵查終結，查知前開不實診斷證明書
    係由盟翔公司委請裴彩旭所提出，自難以原告為申請名義人，即遽認原告知情，
    原處分違反「無責任即無行政罰」之原則云云；查本件原告所違反者係就業服務
    法第五十四條第一項第十一款規定，而應受同法第七十二條第一款規定之處分，
    係屬違反行政法規而受之行政秩序罰，此與是否構成刑事偽造文書之犯罪無涉，
    原告所認，容有誤會。況就業服務法第五十四條第一項第十一款所定雇主於辦理
    聘僱外國人之申請許可、招募、引進或管理事項，提供不實資料之情事，並未針
    對該行為之主觀構成要件明文限定於「故意」提供不實資料，如雇主所提供之資
    料確屬不實，又不能舉證證明自己無過失時，依上揭司法院大法官會議釋字第二
    七五號解釋，即難解免其應負之責任。是原告主張伊所涉偽造文書案經不起訴處
    分乙節，亦無從據為原告免責之論據。
六、綜上所述，原告起訴論旨，容非可採。被告以原告提供不實之診斷證明書申請重
    新招募許可，違反就業服務法第五十四條第一項第十一款規定，爰依同法第七十
    二條第一款規定廢止原告之招募許可及聘僱許可，認事用法，並無違誤，訴願決
    定予以維持，亦無不合；原告訴請撤銷，為無理由，應予駁回。
據上論結，本件原告之訴為無理由，爰依行政訴訟法第九十八條第三項前段，判決如
主文。
中　　　華　　　民　　　國　　九十三　　年　　　十　　　月　　 十一 　　日
                                  臺北高等行政法院  第六庭
                                            審判長  法  官　林樹埔
      　　　　　　　　　　　　　　　　　　　　      法　官　曹瑞卿
      　　　　　　　　　　　　　　　　　　　　      法　官　許瑞助
右為正本係照原本作成。
如不服本判決，應於送達後二十日內，向本院提出上訴狀並表明上訴理由，如於本判
決宣示後送達前提起上訴者，應於判決送達後二十日內補提上訴理由書（須按他造人
數附繕本）。
中　　　華　　　民　　　國　　九十三　　年　　　十　　　月　　 十二 　　日
                                                    書記官  吳芳靜
